【裁判字號】    89,上訴,2334
【裁判日期】    890523
【裁判案由】    毒品危害防制條例
【裁判全文】
臺灣高等法院刑事判決                          八十九年度上訴字第二三三四號
    上  訴  人
    即  被  告    乙○○
    選任辯護人    張智剛
    選任辯護人    蔡經博
右上訴人因違反毒品危害防制條例案件，不服臺灣桃園地方法院八十九年度訴字第三
０五號，中華民國八十九年五月二十三日第一審判決（起訴案號：臺灣桃園地方法院
檢察署八十八年度偵字第一六六七七、一六六七八號）提起上訴，本院判決如左：
        主  文
原判決撤銷。
乙○○共同販賣第一級毒品，處無期徒刑，褫奪公權終身。扣案之安非他命捌包驗餘
毛重貳壹伍點伍捌捌公克、海洛因拾捌包淨重壹肆肆點陸捌公克（另包裝重柒點伍參
公克）、大麻參包合計淨重伍點玖壹公克（包裝重壹點壹肆公克）沒收銷毀之，另分
裝夾鍊袋共貳佰玖拾壹個（大參拾壹個、中捌拾參個、小壹佰柒拾柒個）、安非他命
包裝盒壹個、電子磅秤壹台沒收之。因犯罪所得之現金新台幣貳萬壹仟元沒收，如全
部或一部不能沒收時，以其財產抵償之。
        事  實
一、乙○○、戊○○（戊○○部分併由台灣台南地方法院併案審理）明知海洛英、安
    非他命、大麻係毒品危害防制條例所明定第一級、第二級毒品，不得販賣、轉讓
    、持有及施用，詎仍不知悔改，於民國（下同）八十八年十月間某日，共同基於
    意圖販賣營利第一級、第二級毒品之犯意聯絡及行為分擔，自「丙○○」（真實
    姓名、年籍不詳）男子販入第一級毒品海洛英及第二級毒品安非他命、大麻，並
    將所販入之毒品海洛因、安非他命、大麻各一批均置放於位於桃園縣大園鄉○○
    路六○○巷二弄八之一號四樓共同租屋處持有。嗣因魏俊明（另案執行觀察勒戒
    後因無繼續施用毒品傾向為不起訴處分確定）欲購買安非他命施用而託丁○○（
    已經原審判決確定）代為介紹來源，丁○○即基於幫助施用之犯意打戊○○所使
    用0000000000號行動電話聯絡約定購買安非他命後，乙○○、戊○○
    乃共同基於前揭意圖營利販賣第二級毒品安非他命之概括犯意，首先於八十八年
    十月廿六日，在桃園縣大園鄉○○路六○四號前，由乙○○以新台幣（下同）二
    萬一千元之代價，販賣毛重三十五點三公克之安非他命予丁○○後，再由丁○○
    交予同行之魏俊明，嗣於同日廿三時四十分許，為警在桃園縣大園鄉○○路○段
    六六六號前查獲魏俊明、吳政雄（另由警方移送偵辦）持有前揭由丁○○自戊○○、乙○○購得而交付之安非他命三十五點三公克（另扣於他案）。乙○○復出
    面於八十八年十一月一日上午十一時三十分許，在桃園縣大園鄉○○路五八六號
    後面巷內，販賣安非他命一包（驗餘毛重一八點二一三公克）予丁○○供其施用
    ，惟因價格尚未談妥，丁○○取得安非他命後尚未給付買賣安非他命之價金。丁○○嗣於同日十六時三十分許，在桃園縣大園鄉○○路五八六號前為警查獲持有
    向乙○○等人販賣所取得之安非他命十七點五公克，為警循線查獲上情，並自丁○○處扣得剛自戊○○、乙○○處購得之第二級毒品安非他命一包（驗餘毛重一
    八點二一三公克），警方又在戊○○隨身皮包內扣得海洛因六包（毛重二十六點
    三公克）、0000000000號行動電話一支，另在戊○○、乙○○前揭住
    處內扣得海洛因十二包（毛重一一八點五公克）（其中在戊○○房間矮櫃內查扣
    十一包、在乙○○房間床櫃上查扣一包）、安非他命七包（驗餘毛重一九七點六
    六六公克）（其中在戊○○房間矮櫃內查扣六包、在戊○○辦公室窗戶旁查扣一
    包）、大麻三包（驗餘淨重五點九一公克）（在戊○○房間矮櫃內查扣））、及
    渠等所有供犯罪所用之分裝夾鍊袋共二九一個（大三十一個、中八十三個、小一
    七七個）（在戊○○房間矮櫃內查扣）、安非他命包裝盒一個（在戊○○辦公室
    窗戶旁查扣）、研磨器一臺（在戊○○女友甲○○所有車號鄉ＢＭ─五五八一號
    自用小客車內查扣）、電子磅秤一台（在戊○○房間矮櫃內查扣），及帳冊一本
    （在戊○○房間內查扣）等物。
二、案經臺北市政府警察局信義分局移送台灣桃園地方法院檢察署檢察官偵查起訴。
        理  由
一、訊據上訴人即被告（簡稱被告）乙○○矢口否認有右揭犯行，辯稱：伊於八十八
    年十月廿六日，雖有將安非他命拿給丁○○，惟係受戊○○委託，且當時不知係
    安非他命，伊拿到錢後即交與戊○○，扣案之證物均係戊○○所有，伊於之前所
    為供述，係替戊○○扛責任，伊於八十八年十一月一日則並未拿安非他命給丁○○，警方查獲毒品之地點並非伊與戊○○合租，伊係於八十八年九月中旬因在觀
    音鄉有一工地才去借住云云。辯護意旨復另以被告僅向戊○○借住一個房間，被
告不知戊○○有販賣毒品或持有毒品，又警方查獲之毒品，均係在戊○○身上、
    房間及辦公之地方查獲，分裝用之研磨器亦放在戊○○女友甲○○汽車之後車廂
    ，足見被告並未涉及販賣毒品，至十一月一日被告不知丁○○向戊○○拿安非他
    命，被告起床時，丁○○已在屋內云云。
二、經查：（一）、警方查獲魏俊明、吳政雄持有由丁○○自被告與戊○○處購得之
    安非他命，嗣循線查獲被告販賣安非他命予丁○○，並在戊○○隨身皮包內扣得
    海洛因六包（毛重二十六點三公克），另在戊○○、乙○○前揭住處內扣得海洛
    因十二包（毛重一一八點五公克）（其中在戊○○房間矮櫃內查扣十一包、在乙○○房間床櫃上查扣一包）、安非他命七包（驗餘毛重一九七點六六六公克）（
    其中在戊○○房間矮櫃內查扣六包、在戊○○辦公室窗戶旁查扣一包）、大麻三
    包（驗餘淨重五點九一公克）（在戊○○房間矮櫃內查扣））、及渠等所有供犯
    罪所用之分裝夾鍊袋共二九一個（大三十一個、中八十三個、小一七七個）（在
    戊○○房間矮櫃內查扣）、安非他命包裝盒一個（在戊○○辦公室窗戶旁查扣）
    、研磨器一臺（在戊○○女友甲○○所有車號鄉ＢＭ─五五八一號自用小客車內
    查扣）、電子磅秤一台（在戊○○房間矮櫃內查扣），及帳冊一本（在戊○○房
    間內查扣）等物，業經證人即承辦警員陳紀淵於本院結證屬實（參本院九十年二
    月六日訊問筆錄第二頁至第四頁），並有警方製作之搜索扣押證明筆錄在卷可按
    （參偵查卷宗第六頁至第七頁）。扣案之毒品，經送鑑定確係海洛因、大麻、安
    非他命，此有行政院衛生署管制藥品管理局八十九年一月十三日管藥密字第八九
    ０二九號、八十九年一月七日管藥密字第八九０一六號函分別所附之檢驗成績書
    各一紙（參偵查卷宗第一一六頁、第一一八頁）及法務部調查局八十八年十一月
    十七日（八八）陸字第八八一七六四八六、0000000、00000000
    號鑑定通知書在卷可稽（參偵查卷宗第八五頁至第八七頁）；（二）、被告對於
    上開扣案之第一級海洛英、第二級毒品安非他命、大麻係向年籍不詳之「丙○○
    」購買並加以持有以及如何將第二級毒品交付與丁○○之事實，業據被告於檢察
    官以及原審訊問時供承不諱（參偵查卷宗第五六頁、第五八頁、原審刑事卷宗第
    一八二頁反面），核與共犯戊○○供稱：「（問：丁○○指稱其與魏俊明及吳政
    雄於八十八年十月二十六日二十三時，撥打0000000000號電話向你購
    買二萬一千元之安非他命，並約在大園鄉○○路六０四號前，由你指派之乙○○
    前來與其一手交錢、一手交貨完成交易，你有何解釋？）那天確是我接的電話，
    但我祇告訴乙○○，你去處理，看他們要幹什麼而已」「（今日本隊人員在丁○○之身上所查獲之安非他命，也是在今日下午以0000000000電話與你
    聯繫後，也是由乙○○在大觀路之五八六號後巷所購得？）電話是我接的，但我
    祇告訴乙○○下去看看他們要幹什麼」「（而乙○○所販賣給丁○○或他人之毒
    品，是否由你所提供？）是我本人所給他的」「（既然你未叫乙○○幫你販賣毒
    品，為何其在警訊時供稱其所販賣給他人所得之金錢交付給你？）他確是有將錢
    交付給我，但那是我的本錢，所以所叫他把本錢給我」等情節相符（參偵查卷宗
    第十九頁正反面，類似供詞另參偵查卷宗第六○頁、第六一頁至第六二頁、第一
    ○九頁正面、刑事卷宗第二○七頁反面）。另徵諸同案被告丁○○供稱：「（你
    在八十八年十月二十六日在大園鄉○○路六０四號前以二萬一千元向乙○○、戊○○購買安非他命）有此事」、「（後來在十一月一日又在大觀路五八六巷向乙○○買安非他命）是」、「（你總共向他買幾次）二次」、「（你是跟誰買）均
    是打0000000000」、「（有無見過乙○○）有，均是他拿的」（參原
    審八十九年二月二十九日訊問筆錄），核與其在警訊、偵查中之供述均相符（參
    八十八年度偵字第一六六七七號卷第二十一頁至二十三頁；第一一七頁至一一八
    頁），參諸證人即承辦警員陳紀淵於本院證稱：「（查獲丁○○轉給魏俊明的安
    非他命）是透明的分裝夾鏈袋）」等語，另參諸證人魏俊明、吳政雄於偵查中供
    稱：吳政雄與魏俊駕車欲購買安非他命，吳政雄確有拿出二萬一千元予魏俊明，
    吳政雄、魏俊明、丁○○三人並至桃園縣大園鄉○○路購買安非他命，魏俊明交
    錢後拿回安非他命等情（參偵查卷宗第三三頁正反面、第一○頁正反面），被告
    交給丁○○安非他命時，應知悉內容，並知悉其所為屬於販賣安非他命之行為，
    堪認被告上開自白信應屬實情；（三）、被告雖於嗣後檢察官及原審訊問時否認
    海洛英係其所有，並否認販賣安非他命予丁○○，丁○○交予伊二萬一千元係償
    還戊○○借款云云，要係卸責之詞，無從採信。又被告雖於原審雖辯稱扣案物除
    了安非他命之外，均是「丙○○」所有云云，然經原審傳喚被告所指述居住於基
    隆市○○路之證人丙○○到庭證稱：伊係在交通部鐵路局上班，不認識被告等語
    （原審刑事卷宗第一八○頁反面），被告事後所提出之自白狀復坦承庭訊時一時
    緊張順口指認，其指認不實等語（參原審刑事卷宗第一九九頁），堪認被告就毒
    品來源，係臨時編撰以圖卸責，況在戊○○房間內扣得之海洛因與安非他命，前
    者驗餘淨重一四四點零三公克，後者驗餘淨重一九三點九公克，兩者重量相當，
    然其市價相差甚大，販賣者豈可能因為安非他命不夠，而以大量之海洛因充當抵
    押品，是被告乙○○於檢察官偵查及原審訊問時辯稱扣案之海洛英、大麻係「丙○○」所有，因「丙○○」向伊借錢而以該毒品抵押等語（參偵查卷宗第九九頁
    正反面、原審刑事卷宗第三七正面、第一八二頁反面），顯與常情有違，不足採
    信。又被告於本院辯稱：伊在原審之供詞係替戊○○扛罪，伊在原審承認扣案之
    東西係伊所有，因為戊○○叫伊扛罪，在分局拘留室時，戊○○叫伊替其扛罪，
    戊○○表示要將其所有雅哥汽車送伊，又表示伊無前科，頂多關一年多云云（參
    本院八十九年十月二十七日訊問筆錄第二頁），辯護人於本院亦辯稱：丁○○在
    檢察官偵訊時，有供述其與戊○○、被告三人有聯絡好，要由被告來擔罪，此可
    由偵查卷宗第一一三頁反面以及一一四頁正面之筆錄證明云云（參本院同上筆錄
    ）。惟被告於原審所提出之答辯狀中即表示其自收押後即處於禁止接見通信狀態
    ，不論看守所或在法院準備開庭，法警都按規定將其與其他被告分開收押，不可
    能串供等語（參原審刑事卷宗第三一頁），益證被告及辯護人之上開辯解，均不
    足採信。另被告丁○○雖於八十八年十一月二日檢察官訊問時供稱該伊係向被告
    乙○○取回原寄放在其處之毒品，並非向乙○○買毒品等語（參偵查卷宗第五三
    頁正面至第五五頁正面），惟丁○○於八十九年二月十七日檢察官再次訊問（參
    偵查卷宗第一一三頁正反面）以及其本院訊問時（參本院八十九年九月十五日訊
    問筆錄第六頁至第七頁），復供稱確有向戊○○購買安非他命，並係由被告處接
    獲安非他命等語。綜上所述，被告所辯各節，均係卸責之詞，不足採信，本案事
    証明確，被告犯行堪以認定，應依法論科。
二、查被告與戊○○一次大量購買上開第一級毒品海洛英、第二級毒品安非他命、大
    麻三種，其中安非他命數量高達驗餘淨重二一二點一公克、海洛因亦有驗餘淨重
    一四四點三八公克之鉅，且有大量並種類不同之分裝袋，及分裝用之電子秤、研
    磨器，顯非僅供其己身之施用，參酌被告與戊○○為警查獲時經警採集其尿液檢
    驗結果，被告尿液均無安非他命與嗎啡反應，戊○○之尿液僅於安非他命呈陽性
    反應，有台北市立療養院八十八年十一月五日煙毒尿液檢驗報告書二紙在卷可按
    （參偵查卷宗第七九頁、第七八頁），應認其確係以意圖營利為目的而販入，堪
    認被告等人購買上開毒品之行為，係屬販賣上開毒品之行為。核被告乙○○所為
    ，係犯毒品危害防制條例第四條第一項販賣第一級毒品海洛英罪以及同條第二項
    販賣第二級毒品安非他命罪；又被告販賣上開毒品前後持有毒品之低度行為，應
    為販賣之高度行為所吸收，均不另論罪。被告先後二次販賣第二級毒品安非他命
    之犯行，時間緊接，犯罪構成要件相同，顯係基於概括犯意為之，為連續犯，以
    一罪論，除本刑為無期徒刑外，應依法加重其刑。被告上開同時販入第一級毒品
    海洛英、第二級毒品安非他命、大麻之行為，係一行為觸犯數罪名，為想像競合
    犯，應從一重之販賣第一級毒品罪處斷。又被告所為上開犯行，均與戊○○有犯
    意之聯絡，行為之分擔，均為共同正犯。
三、原審因予論罪科刑，固非無見，惟查：（一）、原判決對於被告第一次販賣安非
    他命予丁○○等人所得之財物即現金二萬一千元，未諭知沒收，亦未諭知不能沒
    收時應追徵其價額或以其財產抵償之，於法亦未合；（二）、丁○○於買受安非
    他命後二次為警查獲，原判決事實欄僅認定第一次為警查獲之事實，亦有未洽。
    被告上訴意旨否認販賣第一級、第二級毒品，固無足取，惟原判決既有上開可議
    之處，自應由本院予以撤銷改判。爰審酌被告犯罪之動機、方法、所生危害、犯
    後態度等一切情狀，量處如主文第二項所示之刑，並依法諭知褫奪公權終身，以
    資懲儆。扣案之海洛因十八包淨重一四四點六八公克（另包裝重七點五三公克）
    、大麻三包合計淨重五點九一公克（包裝重一點一四公克）、安非他命八包驗餘
    毛重二一五點五八八公克，均係毒品，均依毒品危害防制條例第十八條第一項前
    段規定沒收並銷毀之。至門號0000000000號行動電話一支，雖為共同
    被告戊○○所有且供丁○○聯絡買賣安非他命之用，惟並非專供被告犯罪之用，
    另研磨器一臺，亦非專供被告持有海洛英犯罪所用之物，爰不另為宣告沒收。至
    分裝夾鍊袋共二九一個（大三十一個、中八十三個、小一七七個）、安非他命包
    裝盒一個、電子秤一台等物，被告乙○○、戊○○雖否認為渠等所有之物，然此
    些物品顯係被告等所有供犯罪所用之物品，均依法規定沒收之；至被告因販賣安
    非他命所得現金二萬一千元，為因犯罪所得之財物，應依法宣告沒收，如全部或
    一部不能沒收時，以其財產抵償之。另帳冊一本乙○○戊○○否認為記帳之物，
    無法證明為被告供犯罪所用之物，毋庸諭知沒收，並此敘明。
據上論斷，應依刑事訴訟法三百六十九條第一項前段、第三百六十四條、第二百九十
九條第一項前段，毒品危害防制條例第四條第一項、第二項、第十八條第一項前段、
第十九條第一項，刑法第十一條前段、第二十八條、第五十六條、第五十五條、第三
十七條第一項、第三十八條第一項第二款，判決如主文。
本案經檢察官劉斐玲到庭執行職務。
中      華      民      國    九十      年      三      月     十九     日
                            台灣高等法院刑事第十五庭
                                審判長法  官  房  阿  生
                                      法  官  胡  泉  田
  法  官  鄧  振  球
右正本證明與原本無異。
如不服本判決應於收受送達後十日內向本院提出上訴書狀，其未敘述上訴之理由者並
得於提起上訴後十日內向本院補提理由書（均須按他造當事人之人數附繕本）。
                                      書記官  洪  秋  帆
中      華      民      國    九十      年      三      月   二十一     日
附錄：本案論罪科刑法條全文
毒品危害防制條例第四條第一項、第二項、第十條第二項
製造、運輸、販賣第一級毒品者，處死刑或無期徒刑；處無期徒刑者，得併科新臺幣
一千萬元以下罰金。
製迼、運輸、販賣第二級毒品者，處無期徒刑或七年以上有期徒刑，得併科新台幣七
百萬元以下罰金。
製造、運輸、販賣第三級毒品者，處五年以上有期徒刑，得併科新臺幣五百萬元以上
罰金。
製迼、運輸、販賣專供製迼或施用毒品之器具者，處一年以上七年以下有期徒刑，得
併科新臺幣一百萬元以下罰金。
前四項之未遂犯罰之。


司法院資訊處製作；財團法人民間司法改革基金會備份。
